臺灣高等法院刑事判決　　　　　　　　　　　　　九十一年度上易字第一五七二號
　　上　訴　人　臺灣桃園地方法院檢察署檢察官
　　上訴人　即
　　被　　　告　甲○○
　　選任辯護人　馬在勤
右上訴人因被告傷害案件，不服臺灣桃園地方法院九十年度易字第一一八四號，中華
民國九十一年三月二十一日第一審判決（起訴案號：臺灣桃園地方法院檢察署九十年
度偵字第五一一九號）提起上訴，本院判決如左：
    主  文
原判決撤銷。
甲○○共同傷害人之身體，處有期徒刑拾月。
    事  實
一、甲○○於民國九十年一月十一日晚上十一時三十分許，在桃園縣蘆竹鄉○○路之
    「歡樂城ＫＴＶ」八○二號包廂內，因向林瑞庸（原名丙○○，起訴書誤植為林
    家宏，以下同）邀舞遭拒而心生不悅，竟與年籍姓名不詳之三名成年男子共同基
    於傷害人身體之犯意聯絡，聯手毆打林瑞庸，其中甲○○徒手對林瑞庸施加毆打
    ，另有一名不詳年籍姓名男子則持包廂內之木椅朝林瑞庸之頭部丟下去，林瑞庸
    因遭甲○○等人圍毆而受有臉部撕裂傷、頭部外傷併顱內出血等傷害。
二、案經林瑞庸訴由桃園縣警察局大園分局報請臺灣桃園地方法院檢察署檢察官偵查
    起訴。
    理  由
一、認定犯罪事實所憑的證據及理由：
    (一)右揭犯罪事實，業據告訴人林瑞庸迭於警訊、偵查及審理中指訴綦詳，告訴人
      並明確指稱被告有用拳頭對我連續打了好幾下（見原審卷第十七頁），此外復
      有長庚紀念醫院之診斷證明書一紙（見偵查卷第九頁）附卷可稽。
    (二)在場之證人李春杰於警訊、偵查、審理中亦指證不移，分述如下：
      1.證人李春杰警訊中陳述：
        九十年一月十一日晚上十時三十分左右，當時我在宿舍睡覺，告訴人林瑞庸
        找我至歡樂城唱歌，我便載他前往。當我們抵達包廂內時，已經有十多人在
        場，我也沒注意被告甲○○是否在場，便與告訴人坐下。約莫過了十幾分鐘
        ，我看見被告與公司女同事在包廂內跳舞，曲畢被告便請告訴人一起下場跳
        舞，這時告訴人便以不會跳舞為由拒絕，這時被告便生氣的對告訴人說：「
        你不給我面子，我會讓你很難看。」便怒氣沖沖走出包廂，並且用力將門甩
        上。約莫過十分鐘左右，被告便進入包廂，且身後跟了三、四名男子，只見
      其中一名男子走至告訴人身旁拉他的手，要他站起來，並將他拉至門邊，一
        群人便拳打腳踢，直到告訴人倒地時，我們在場所有人便一轟而散，全部離
        去。我走到ＫＴＶ門口，見被告一行人離去，便立即返回包廂，見告訴人倒
        在血泊中，而叫他也沒有回應，我就到櫃檯請服務人員叫救護車；我親眼見
        到被告也有毆打告訴人（見偵卷第七頁）。
      2.證人李春杰偵查中陳述：
        我確實有看到被告出手打告訴人，當天被告邀告訴人多次，均遭告訴人拒絕
        ，被告便生氣的說：「你不給我面子，我會讓你很難看」，隨即用力甩門走
        出包廂，大約十分鐘後，被告便帶了三、四位男子進入包廂，那三、四位男
        子便動手打告訴人，其間被告還說：「就是這個人不給我面子」，被告也有
        動手打告訴人等語（見偵卷第十六頁）。
      3.證人李春杰審理中陳述：
        當時情形很亂，我沒有看清楚被告是打告訴人的那個部位，但是我有看見其
        中有一個人拿一個木頭的椅子丟向告訴人的頭部。是那三個人年籍不詳的人
        先動手，之後，不到一、二分鐘，被告就再加入他們也動手開始毆打告訴人
        了。而其他那三個人，就邊打邊對告訴人說：「要給你死」。被告邀告訴人
        跳舞，被告訴人拒絕三、四次，之後告訴人對被告說：要不然你請李春杰跳
        舞，但是被告還是堅持找告訴人跳舞，告訴人不要，被告被拒絕之後，離開
        包廂的時候對告訴人說：「你不給我面子」，就氣沖沖的出去了，再過幾分
        鐘後，被告帶了三個男子進入包廂，對著那三個人指著丙○○說：「就是這
        個人不給我面子」。我不認識那三個人，那三個人都不是我們公司的同事。
        被告當時說你不給我面子這句話時，口氣很不好，而且有罵三字經。之後，
        就氣沖沖的出去了，關門的時候很用力甩，造成很大的聲音。沒有說什麼其
        他恐嚇的話。被告是用拳頭毆打告訴人，另外有一人拿木頭的椅子朝告訴人
        的頭部丟下去。那三個人中有一個人沒打架之前，曾進來包廂喝酒，當時那
        個人好像是跟乙○○敬酒，但他沒有與被告或者告訴人其中任何一個人交談
        事情。被告是對那三個人中的另外二個人當中的一個人說告訴人不給他面子
        的話，不是對先前曾經進來過包廂向乙○○敬酒的那個人說的（見原審第四
        十至四十三頁、第四十八、四十九頁）。
      4.證人李春杰於警訊、偵查中指稱被告帶三、四人毆打告訴人，審理中則改稱
        被告帶三個人毆打告訴人，就被告所帶人數之陳述雖非相同，惟查共犯之人
        數，除有特殊情形外，並非構成犯罪事實之要素，有罪判決關於共犯人數之
        記載，旨在辨別犯罪之同一性（最高法院九十一年度台上字第三五五○號判
        決參照），本件依證人李春杰之上開供述已足辨別犯罪之同一性，雖其前後
        所述人數未完全一致，惟所謂三、四人，即含三人在內，是亦不能謂其於原
        審所言三人，與其前之陳述完全不符，而告訴人於警訊中陳稱被告帶五、六
        人對其毆打（見偵查卷第六頁背面），審理中改稱除被告外，還有三、四人
        （見原審卷第十八頁），參酌被告偕人入內後，告訴人隨即被打，對於共犯
        人數自不若旁觀之證人李春杰清楚，茲本院綜合證人李春杰各次陳述，採認
        其所言最少人數即被告係夥同其他三名不詳年籍姓名男子共同毆打告訴人。
      (三)綜上所述，被告於前開時、地與告訴人發生爭執後未久，另三共犯即緊隨被
        告進入包廂，經被告指出告訴人後，乃共同對告訴人施加毆打，被告以徒手
        方式毆打告訴人，另三共犯中有一人以木椅朝告訴人頭部丟下去，致告訴人
        受有如事實欄所載傷害，即堪認定。
二、對於被告辯解的判斷：
    (一)上訴人即被告甲○○辯稱：我並未毆打告訴人，亦未教唆他人毆打，毆打告訴
      人之人我並不認識。
    (二)證人丁○○、乙○○於本院做證時，固明確證稱被告並未動手；證人邱達煜、
      吳孟倩固稱在包廂內見告訴人遭人毆打，但不知為何人毆打；證人陳秀珍固稱
      未看到告訴人遭人毆打；證人謝新發固稱在包廂外未見被告與人講話云云。經
      查：
      1.丁○○於本院並證稱：打告訴人的人進去時，我是在包廂外，聽到聲音有進
        去看，看到告訴人被打，我馬上出來，：：被告當時是在包廂裡面進去的右
        手邊，門進去有二張桌子，他是在右手邊桌子的旁邊，告訴人則在包廂進去
        的門口被打，包廂門推進去是往右邊，當時門是全開，我探頭進去看約十秒
        鐘（見本院卷第三十二至三十五頁）。依其所述，包廂門係往右推，被告係
        坐在門之右方，告訴人則在包廂進去之門口遭毆，則以證人丁○○站在門邊
        探頭往內看，其右邊之視線已遭包廂門擋住，其能否看得到被告，已非無疑
        ；又告訴人遭毆之處既在包廂入口處，衡諸常情，證人丁○○若非採取措施
        相救，即係逃往他處避免麻煩，豈有於看到告訴人遭圍毆之外再探看包廂有
        無其他人在內之理。且告訴人當時已遭人在門口圍毆，證人丁○○又如何能
        、如何敢探頭向內望？是其所言，即難信實。況證人丁○○於警訊時即稱因
        當時現場混亂，未看到被告是否毆打告訴人（見偵查卷第八頁背面），卻又
        於本院證稱被告未出手云云，先後敘述不一，其於本院所言本難憑信；雖證
        人丁○○就此答以警訊時不想惹事（就本院第三十五頁）。然證人丁○○如
        慮及因指認被告確有毆打犯行而遭報復，則其所謂不想惹事一詞，即符情理
        ，惟若被告確未涉此犯行，證人丁○○據實陳述，又何須擔心遭人報復？又
        有何所謂惹事可言？且依當時在包廂內之證人乙○○在本院所言，告訴人遭
        毆時，包廂門係關著的，期間，證人丁○○曾開門進來看，他是將門半開（
        見本院卷第三十九頁），亦與證人丁○○所言，告訴人遭毆時，門是全開云
        云不符，足見證人丁○○所言有諸多疑點，是其於本院之證述，應認屬迴護
        之詞，不可採信。
      2.證人乙○○於原審即已證述：到最後被告有無對告訴人動手，我也不知道（
        見原審卷第六十六頁），其於本院卻證稱被告自始自終未動手（見本院卷第
        三十五至三十七頁），前後所述差距甚大，其於本院所言亦不足採。
      3.至證人邱達煜、吳孟倩、陳秀珍三人，既未看清現場情形，其等之證言本不
        足認係有利於被告之證據，而證人謝新發雖未看到被告與人講話，惟被告既
        與另三共犯先後進入，且對其中一共犯指認告訴人，已如前述，則縱證人謝
        新發所言可採，亦不能排除被告於謝新發未注意時已與另三共犯聯絡，是證
        人謝新發所言亦不足為有利被告之認定。
      4.至被告以告訴人於警訊中指另三共犯中一人進入後令渠站起來，並詢被告是
        否此人讓你沒面子（見偵查卷第六頁背面），然其於原審時則改稱被告向另
        三共犯稱告訴人惹我不高興（見原審卷第十八頁），告訴人指訴顯有不一，
        且與證人李春杰所為被告對另三共犯指告訴人不給面子之指述不符云云（見
        九十一年八月十二日辯護意旨狀），然依上揭記載，所謂是否此人讓你沒面
        子云云，係另三共犯中之一人對被告所言，所謂告訴人惹我不高興云云，則
        係被告對另三共犯所言，二詞之陳述人並非相同，尚無矛盾可言。況不論「
        惹我不高興」或「讓我沒面子」，所敘述者皆係被告對告訴人之相同觀感，
        而非不同之評價，二句話非無共存之可能。被告執此即謂告訴人指訴前後不
        一，且與證人李春杰所證不符，並推認證人李春杰所證不可採信云云，所辯
        尚屬牽強，而不可採。
      5.綜上所述，被告辯解不能成立。
三、論罪的理由：
    (一)被告甲○○所為，係犯刑法第二百七十七條第一項之普通傷害罪。
    (二)被告與年籍姓名不詳之三名成年男子就上開犯行，有犯意之聯絡及行為之分擔
      ，應論以共同正犯。
    (三)又殺人與傷害之別，應以加害人有無殺意為斷，告訴人於原審雖指稱被告係基
      於殺人之犯意而傷害告訴人之身體，然查被告既係徒手對告訴人毆打，且於告
      訴人倒地無力抗拒時，未續加致命攻擊，實難認定被告係基於殺人故意而為本
      件犯行；且參以告訴人與被告二人間為同一公司同事，素未結怨，偶因前開邀
      舞遭拒而生爭執，亦難認被告有何置告訴人於死之動機，告訴人上開主張即不
      可採。
四、撤銷改判的理由：
    (一)撤銷原判決的理由：
      原法院審理結果，認被告犯罪成立而為論罪科刑之判決，固非無見，惟按有罪
      之判決書，應記載犯罪之事實，諸凡有關犯罪之時間、地點、方法、態樣，以
      及其他與適用法律有關之事項，均應為詳實之記載，始足為適用法律之依據，
      最高法院六十三年台上字第二一五三號著有判例。本件原判決於理由欄中引證
      人李春杰之證述，認定被告係徒手施加毆打，且另三共犯中有一人持木椅朝告
      訴人頭部丟下去（見原判決第三、四頁），惟事實欄中就被告此節參與本件犯
      罪之分工情形及程度漏未詳敘，核諸前揭判例之說明，原判決即有未合。被告
      上訴空言否認犯罪及檢察官引用告訴人請求上訴理由指摘原判決量刑過輕，經
      核雖均無理由，惟原判決既有可議，仍應予撤銷改判。
    (二)審酌被告原與告訴人同為南亞塑膠錦興廠之同事，素未結怨，竟因邀舞遭拒而
      夥同他人共同傷害告訴人，致告訴人受有前開顱內出血之嚴重傷害，且事後又
      未將告訴人送醫，行為雖極不可取，然衡諸被告係徒手參與本件犯罪，並非共
      犯中手段最惡劣者，且被告雖否認犯行，仍於原審調查審理時努力與告訴人洽
      談和解事宜（見原審卷第一○六頁之調解不成立證明書及第一二五、一二六頁
      、第一三○頁告訴人及被告之供詞），並於本院審理後匯寄新台幣二十萬元予
      告訴人（見卷附匯款單），犯罪後態度尚可，及被告素無前科暨其品性、智識
      程度等一切情狀，量處如主文第二項所示之刑，以資懲儆。
五、適用的法律：
    (一)刑事訴訟法第三百六十九條第一項前段、第三百六十四條、第二百九十九條第
      一項前段。
    (二)刑法第二十八條、第二百七十七條第一項。
    (三)罰金罰鍰提高標準條例第一條前段。
本案經檢察官劉永清到庭執行職務。
中      華      民      國    九十一    年      八      月    二十六    日
                              臺灣高等法院刑事第二十庭
                                  審判長法  官  葉  麗  霞
                                        法  官  李  錦  樑
                                        法  官  范  清  銘
右正本證明與原本無異。
不得上訴。
                                        書記官  黃  麗  玲
中      華      民      國    九十一    年      八      月    二十六    日
附錄：本案論罪科刑法條全文
刑法第二百七十七條第一項
傷害人之身體或健康者，處三年以下有期徒刑，拘役或一千元以下罰金。
